【裁判字號】    96,訴,355
【裁判日期】    970125
【裁判案由】    偽造文書等
【裁判全文】
臺灣桃園地方法院刑事判決               96年度訴字第355號
公  訴  人  台灣桃園地方法院檢察署檢察官
被      告  甲○○
選任辯護人  蕭嘉甫律師
上列被告因偽造文書等案件，經檢察官提起公訴（96年度偵字第
19641 號），被告為有罪之陳述，經告知簡式審判程序之旨，並
聽取當事人之意見後，本院合議庭裁定改行簡式審判程序，判決
如下︰
    主  文
甲○○連續行使偽造私文書，足以生損害於他人，處有期徒刑拾
月，減為有期徒刑伍月，如易科罰金，以銀元佰元即新臺幣玖
佰元折算壹日。偽造之「乙○○」、「黃秋美」印章各壹枚及如
附表所示偽造之印文，沒收之。
    事  實
一、甲○○與其胞兄莊樹山及丙○○3 人，於民國92年6 月間，
    分別出資新臺幣（下同）450,000 元、400,000 元及450,00
    0 元，合計1,300,000 元作為權利金，向闕萬祥租用址設桃
    園縣中壢市○○○路66之6 號之中古車賣場，在內各自展售
    其等所有之中古車輛，並自負盈虧。嗣於92年9 月間，甲○○與丙○○因故交惡，丙○○被迫離開中古車行，詎甲○○
    竟意圖為自己不法之所有，於丙○○不知情之情況下，連續
    盜賣丙○○名下之車輛（此部分業經丙○○提起自訴，並經
    臺灣高等法院判決在案），而丙○○為確保債權，遂向本院
    聲請對甲○○之財產為假扣押，經本院於93年1 月12日，以
    93年度裁全字第111 號裁定許可，並由本院民事執行處書記
    官於同年3 月8 日上午10時許，至上址中古車賣場查封現場
    陳列之車牌號碼CP－0905、Q6－9595、CE－7702、Q7－5506
    、W3－1982及DF－8055號等6 輛汽車（其中車牌號碼Q6－95
    95號並非登記於甲○○名下，而W3－1982號雖經鄭淑芬出售
    予甲○○，惟尚未辦理過戶，餘4 部車輛均登記為甲○○所
    有），上開車輛於同日上午11時30分查封完畢，經丙○○同
    意後交甲○○保管，並由甲○○當場在查封筆錄上簽名而為
    查封物品保管人，執行人員亦當場將刑法所定損壞、除去或
    污穢查封標示或違背其效力之行為之處罰規定告知甲○○。
    詎甲○○明知上開車輛已遭法院查封，不得擅自為任何處分
    ，竟仍基於違背查封效力之犯意及偽造文書之概括犯意，於
    同年月日下午1 時40分前某時，於某不詳地點，委請不知情
    之刻印業者偽刻「乙○○」及「黃秋美」字樣之印章各1 枚
    後，連續於附表所示之時間，將上開印章2 枚、乙○○之國
    民身分證及黃秋美汽車駕駛執照影本，在某不詳地點，交付
    予不知情之汽車過戶代辦人員陳全金、楊陳愛卿，由陳全金
    、楊陳愛卿將上開印章分別蓋用於如附表所示登記書上原車
    主及新車主名稱欄，再由陳全金、楊陳愛卿持向交通部公路
    總局新竹區監理所中壢監理站辦理車輛過戶登記，將如附表
    所示之車輛先後過戶至附表所示之人名下，足生損害於乙○○、黃秋美、丙○○及監理機關對於車籍管理之正確性，並
    違背本院民事執行處就如附表所示車輛所為查封之效力。嗣
    於93年3 月29日，因本院民事執行處函請交通部公路總局嘉
    義監理所雲林監理站辦理查封登記禁止甲○○移轉過戶，經
    雲林監理站通知，始悉上情。
二、案經丙○○訴由臺灣桃園地方法院檢察署檢察官偵查後提起
    公訴。
    理  由
一、上開犯罪事實，業據被告甲○○於本院審理中坦承不諱，核
    與黃秋美於偵查中具結證述：渠未曾向被告購買如附表編號
    三所示之車輛，且渠於查封當日並不在場，「汽（機）車過
    戶登記書」上所留存之印文亦非渠所有，渠並未同意被告以
    渠名義刻用印章並蓋印於「汽（機）車過戶登記書」上等語
    相符，復有汽（機）車過戶登記書4 紙、汽（機）車各項異
    動登記書1 紙、監13汽（機）車過戶申請登記書2 紙，及交
    通部公路總局嘉義區監理所雲林監理站嘉監雲字第09300040
    39號函、交通部公路總局新竹區監理所桃園監理站竹監桃字
    第0930007918號函、交通部公路總局新竹區監理所中壢監理
    站竹監壢字第0950017337號函所附汽車異動歷史查詢單、汽
    車車籍查詢、汽車車主歷史查詢等件在卷可稽，又經本院依
    職權調取本院93年度執全字第131 號全卷（含本院93年度裁
    全字第111 號）查核屬實，堪認被告自白與事實相符，而可
    採信，是本件事證明確，被告犯行洵堪認定，應依法論科。
二、按被告甲○○於為上開犯行後，刑法部分條文業經修正公布
    ，並於95年7 月1 日施行。修正後刑法第2 條第1 項之規定
    ，係規範行為後法律變更所生新舊法律比較適用之準據法，
    於修正後刑法施行後，應適用新法第2 條第1 項規定之從舊
    從輕之原則為比較，適用最有利於行為人之法律。比較時應
    就罪刑有關之共犯、未遂犯、想像競合犯、牽連犯、連續犯
    、結合犯，以及累犯加重、自首減輕暨其他法定加減原因（
    如身分加減）與加減例等一切情形，綜其全部罪刑之結果而
    為比較（最高法院95年度第8 次刑事庭會議決議參照）。又
    如涉及裁量權行使者，須於裁量行使時，方有比較適用問題
    ，如易科罰金、易服勞役、緩刑及保安處分之宣告等。故前
    述一般綜合罪刑之結果而為比較，以決定罪刑之適用時，不
    就易科罰金等列為比較，必須已決定為緩刑、保安處分之宣
    告，所處之刑得易科罰金或易服勞役時，始就各該緩刑等部
    分決定其適用標準，此部分得予割裂適用，是為例外。就易
    科罰金、易服勞役而言，則應依修正後刑法第2 條第1 項規
    定，分別適用最有利於行為人之法律（最高法院95年度臺上
    字第5125、5343、6171號判決意旨參照）。至行為後刑法條
    文經修正，惟無有利、不利情形，應適用裁判時法（最高法
    院95年度第21次刑事庭會議決議參照）。經查：
    (一)關於連續犯、牽連犯部分：修正後刑法業已刪除第56條連
      續犯及第55條後段牽連犯之規定，是於新法修正施行後，
      已無連續數行為而犯同一罪名，以一罪論；或犯一罪而其
      方法或結果之行為犯他罪名者，從一重處斷之規定，故被
      告於刑法修正前所犯之數次犯行及各該罪名，均須依數罪
      分論併罰，自應以行為時法較有利於被告。
    (二)關於易科罰金部分：修正前刑法第41條規定：「犯最重本
      刑為5 年以下有期徒刑以下之刑之罪，而受6 個月以下有
      期徒刑或拘役之宣告，因身體、教育、職業、家庭之關係
      或其他正當事由，執行顯有困難者，得以（銀元）1 元以
      上（銀元）3 元以下折算1 日，易科罰金。但確因不執行
      所宣告之刑，難收矯正之效，或難以維持法秩序者，不在
      此限。併合處罰之數罪，均有前項情形，其應執行之刑逾
      6 月者，亦同。」並依罰金罰鍰提高標準條例第2 條規定
      ，就易科罰金折算1 日之數額提高為100 倍，修正後刑法
      第41條規定：「犯最重本刑為5 年以下有期徒刑以下之刑
      之罪，而受6 個月以下有期徒刑或拘役之宣告者，得以新
      臺幣1,000 元、2,000 元或3,000 元折算1 日，易科罰金
      。但確因不執行所宣告之刑，難收矯正之效，或難以維持
      法秩序者，不在此限。前項規定於數罪併罰，其應執行之
      刑未逾6 月者，亦適用之。」，而罰金罰鍰提高標準條例
      第2 條有關易科罰金折算1 日之數額提高倍數規定，即不
      再適用；比較修正前後之易科罰金折算標準，以修正前刑
      法第41條之規定較有利於被告。
    (三)綜上所述，以修正前刑法之規定對於被告較為有利，是本
      件自應依修正後刑法第2 條第1 項前段，適用修正前刑法
      之規定。至於刑法第139 條違背查封效力罪法定罰金刑之
      貨幣單位及數額，依修正後刑法施行法第1 條之1 第1 項
      、第2 項前段規定修正貨幣單位為新臺幣，數額則提高為
      30倍，與修正前之貨幣單位以銀元計算，並依罰金罰鍰提
      高標準條例第1 條前段之規定就其原定數額提高10倍後，
      再將銀元換算為新臺幣之比較結果，修正前後本罪法定罰
      金刑之最高度輕重相同，自無有利、不利之情形，即無比
      較適用之問題，尚非刑法第2 條第1 項所指之法律變更，
      故應依一般法律適用原則，適用裁判時法。
三、被告甲○○委託不知情之代辦人員於具有私文書性質如附表
    所示登記書上蓋用「乙○○」、「黃秋美」之印文，表彰渠
    2 人有買賣如附表所示車輛之意思後，復再由不知情之代辦
    人員持以向監理機關辦理過戶登記，是核被告所為，係犯刑
    法第216 條、第210 條之行使偽造私文書罪及同法第139 條
    之為違背查封效力之行為罪。其偽造印章為偽造印文之階段
    行為；偽造印文則係偽造私文書之階段行為；又偽造私文書
    之低度行為，應為行使偽造文書之高度行為所吸收，均不另
    論罪。被告先後多次行使偽造私文書之行為，時間緊密，且
    係犯構成要件相同之罪，顯係基於概括犯意為之，應依修正
    前刑法第56條之規定，論以連續犯，並加重其刑。又被告所
    犯上開2 罪名間，有方法、結果之關係，應依修正前刑法牽
    連犯之規定，從一重之連續行使偽造私文書罪處斷。被告利
    用不知情刻印業者偽刻「乙○○」、「黃秋美」之印章，及
    利用不知情之代辦人員辦理車輛過戶登記之行為，均係間接
    正犯。爰審酌被告明知如附表所示之車輛業已經查封，竟仍
    偽造乙○○、黃秋美之印章，再利用不知情之代辦人員蓋用
    印文於登記書上後，持以將車輛辦理過戶登記予他人，嚴重
    損及國家司法之公信力，並足生損害於渠2 人、丙○○及監
    理機關之車籍管理之正確性，惟念及被告於犯後坦承犯行，
    態度尚可等一切情狀，量處如主文所示之刑。被告偽造之「
    乙○○」、「黃秋美」印章各1 枚，雖未扣案，但不能證明
    業已滅失，自應依刑法第219 條之規定，宣告沒收之；又如
    附表所示偽造之「乙○○」、「黃秋美」印文，亦應依同條
    之規定，不問屬於犯人與否，諭知沒收之宣告。
四、末查，被告上開犯罪之時間，係在96年4 月24日以前，且所
    犯之罪合於中華民國96年罪犯減刑條例所規定之減刑條件，
    爰依該條例之規定，減其刑期之2 分之1 為有期徒刑5 月，
    併諭知易科罰金之折算標準。
據上論斷，應依刑事訴訟法第273 條之1 第1 項、第299 條第 1
項前段，刑法第2 條第1 項前段、第139 條、第210 條、第 216
條、第219 條，修正前刑法第56條、第55條、第41條第1 項前段
，修正前罰金罰鍰提高標準條例第2 條，刑法施行法第1 條之 1
第1 項、第2 項前段，中華民國九十六年罪犯減刑條例第2 條第
1 項第3 款、第7 條、第9 條，判決如主文。
本案經檢察官董良造到庭執行職務。
中    華    民    國    97    年    1     月    25    日
                    刑事第十庭  審判長法  官   江德民
                                      法  官   陳世旻
                                      法  官   蘇昌澤
以上正本證明與原本無異。
如不服本判決，應於判決送達後10日內向本院提出上訴狀（應附
繕本），其未敘述上訴理由者，應於上訴期間屆滿後20日內補提
理由書狀於本院，上訴於臺灣高等法院。
                                      書記官   田宜芳
中    華    民    國    97    年    1     月    25    日
附錄論罪科刑依據之法條：
中華民國刑法第139 條（污損封印、查封標示或違背其效力罪）
損壞、除去或污穢公務員所施之封印或查封之標示，或為違背其
效力之行為者，處1 年以下有期徒刑、拘役或3 百元以下罰金。
中華民國刑法第210 條（偽造變造私文書罪）
偽造、變造私文書，足以生損害於公眾或他人者，處5 年以下有
期徒刑。
中華民國刑法第216 條（行使偽造變造或登載不實之文書罪）
行使第210 條至第215 條之文書者，依偽造、變造文書或登載不
實事項或使登載不實事項之規定處斷。
中華民國刑法第219 條（沒收之特例）
偽造之印章、印文或署押，不問屬於犯人與否，沒收之。
附表：
┌──┬────┬──────┬───────┬───────────┬───────┐
│編號│車牌號碼│過 戶 時 間 │登 記 名 義 人│  登記書及偽造之印文  │登  記  地  點│
├──┼────┼──────┼───────┼───────────┼───────┤
│ 一 │Q7－5506│93年3 月8 日│變更前：甲○○│汽（機）車登記書過戶登│交通部公路總局│
│    │        │            ├───────┤記書上「乙○○」之印文│新竹區監理所中│
│    │        │            │變更後：乙○○│1 枚                  │壢監理站      │
│    │        ├──────┼───────┼───────────┤              │
│    │        │93年3 月22日│變更前：乙○○│監13汽（機）車過戶申請│              │
│    │        │            ├───────┤登記書上「乙○○」之印│              │
│    │        │            │變更後：蕭健益│文1 枚                │              │
├──┼────┼──────┼───────┼───────────┼───────┤
│ 二 │CP－0905│93年3 月8 日│變更前：甲○○│監13汽（機）車過戶申請│同上          │
│    │        │            ├───────┤登記書上「乙○○」之印│              │
│    │        │            │變更後：乙○○│文1 枚                │              │
│    │        ├──────┼───────┼───────────┤              │
│    │        │93年4 月6 日│變更前：乙○○│汽（機）車登記書過戶登│              │
│    │        │            ├───────┤記書上「乙○○」之印文│              │
│    │        │            │變更後：史材基│1 枚                  │              │
├──┼────┼──────┼───────┼───────────┼───────┤
│ 三 │DF－8055│93年3 月8 日│變更前：甲○○│汽（機）車登記書過戶登│同上          │
│    │        │            ├───────┤記書上「黃秋美」之印文│              │
│    │        │            │變更後：黃秋美│1 枚                  │              │
│    │        ├──────┼───────┼───────────┤              │
│    │        │93年5 月28日│變更前：黃秋美│汽（機）車登記書過戶登│              │
│    │        │            ├───────┤記書上「黃秋美」之印文│              │
│    │        │            │變更後：甲○○│1 枚                  │              │
└──┴────┴──────┴───────┴───────────┴───────┘


司法院資訊處製作；財團法人民間司法改革基金會備份。
